臺灣高等法院高雄分院刑事裁定　　　　　 94年度抗字第119號
抗　告　人
即　被　告　甲○○
選任辯護人　吳春生律師
上列抗告人因詐欺等案件，不服臺灣高雄地方法院91年度易字第
3559號中華民國94年5 月19日裁定提起抗告，本院裁定如下：
      主  文
原裁定撤銷。
      理  由
一、抗告意旨略以：(一)按「送達文書，除本章有特別規定外，準
    用民事訴訟法之規定」、「送達於住居所、事務所或營業所
    不獲會晤應受送達人者，得將文書付與有辨別事理能力之同
    居人或受僱人」，刑事訴訟法第62條、民事訴訟法第137 條
    第1 項分別定有明文。(二)本件91年度易字第3559號判決正本
    送達證書上，雖蓋用抗告人甲○○之印章；惟實係抗告人之
    子吳仲鎰所收受，且抗告人於民國94年5 月2 日下午1 時許
    ，並不在高雄市○○區○○路833 號住處，係在高雄市○○
    區○○街32號3 樓，參加「高雄市挖土機堆土機操作員職業
    工會94年度會員福利採購小組會議」。(三)吳仲鎰係居住在高
    雄市○○區○○街112 號，且任職在屏東寶建醫院，並非抗
    告人之同居人或受僱人，且係恰於94年5 月2 日中午前往抗
    告人上開文自路住處，適巧郵務人員前來遞送上開判決正本
    ，吳仲鎰隨手自抗告人住處取出抗告人之印章蓋用在送達證
    書上，後延誤轉交抗告人。(四)本件送達不生送達效力，則原
    審以抗告人上訴逾期為由，駁回抗告人之上訴，自有未當。
    爰請撤銷原裁定等語。
二、原裁定略以：抗告人係於94年5 月2 日收受判決正本，卻遲
    至94年5 月13日始行提起上訴，已逾10日之上訴期間，其上
    訴即屬違背法律上之程式，應予駁回等語。
三、經查：
  (一)抗告人於94年5 月2 日下午1 時至2 時10分許，在高雄市○
    ○區○○街32號3 樓參加「高雄市挖土機堆土機操作員職業
    工會94年度會員福利採購小組會議」，有該職業工會會議記
    錄及簽到單在卷可憑（見本院卷第11、12頁）；而臺灣高雄
    地方法院91年度易字第3559號刑事判決正本，則於94年5 月
    2 日下午1 許送達抗告人上開文自路833 號住處，有臺灣高
    雄地方法院送達證書在卷可按（見原審(二)卷第41頁）。則上
    開送達證書上「甲○○」印文是否為抗告人所親自蓋用，即
    非無疑問。
  (二)依現今收受郵務送達文書之情形，由正在送達處所之人，持
    應受送達人之印章蓋印，以表示由應受送達人收受該文書，
    而未在送達證書上明白顯示係由何人代收，事屬常見；且抗
    告人之子吳仲鎰亦出具本件判決正本確係由其以抗告人之印
    章蓋用代收之聲明書（見本院卷第8 頁）。則抗告人既未於
    94年5 月2 日下午1 時許在上開文自路833 號住處，由吳仲
    鎰代收本件刑事判決正本自非無稽。
  (三)吳仲鎰係設址在高雄市○○區○○街112 號，有吳仲鎰之戶
    籍謄本在卷可按（見本院卷第9 頁）；且經本院函請高雄市
    政府警察局左營分局實地查訪上開修明街112 號由何人居住
    ，經該分局函覆稱：「修明街112 號實際居住人為陳明利、
    章芳綺，該2 人在上址經營『奇蹟美髮院』，並據其表示，
    屋主之子吳仲鎰亦居住在該址樓上」等情，有該分局案件查
    訪表1紙 在卷可按（見本院卷第20頁）；又上開文自路833
    號址，僅有抗告人、吳妮茵、李忠正設籍在內，有該址全戶
    戶籍謄本在卷可憑（見本院卷第15、16頁）。是尚難認吳仲
    鎰係民事訴訟法所稱抗告人之「同居人」或「受僱人」。
  (四)至於吳仲鎰於94年6 月1 日以抗告人之「同居人」身分收受
    原審91年度易字第3559號裁定一節，有送達證書在卷可按（
    見原審(二)卷第47頁）；惟吳仲鎰非為抗告人之「同居人」，
    業如前述，抗告人雖就上開裁定之送達是否合法未為爭執，
    仍不影響本院對本件判決送達合法與否之認定，併此說明。
四、綜上所述，本件判決正本之送達，既有上開可疑之處，自應
    為有利於抗告人之認定。是本件判決正本之送達，依上開條
    文規定，尚屬不合法，抗告人於94年5 月13日就本件判決提
    起上訴，自難認已逾上訴期限。本件抗告意旨指摘原裁定不
    當，為有理由，自應由本院將原裁定撤銷。
五、適用法律：刑事訴訟法第413 條。
中　　華　　民　　國　　94　　年　　8 　　月　　9 　　日
                  刑事第七庭    審判長法  官  莊飛宗
                                      法  官  黃憲文
                                      法  官  曾逸誠
以上正本證明與原本無異。
不得再抗告。
中　　華　　民　　國　　94　　年　　8 　　月　　9 　　日
　　　　　　　　　　　　　　　　　　　書記官  郭蘭蕙
